【裁判字號】    97,消債更,234
【裁判日期】    971017
【裁判案由】    更生事件
【裁判全文】
臺灣板橋地方法院民事裁定           97年度消債更字第234號
聲 請 人  甲○○
上列當事人因消費者債務清理事件聲請更生及保全處分，本院裁
定如下：
    主  文
聲請駁回。
聲請費用由聲請人負擔。
    理  由
一、按債務人與金融機構協商成立者，不得聲請更生或清算，但
    因不可歸責於己之事由，致履行顯有重大困難者，不在此限
    ；本條例施行前，債務人依金融主管機關協調成立之中華民
    國銀行公會會員辦理消費金融案件無擔保債務協商機制與金
    融機構成立之協商，準用前項之規定，消費者債務清理條例
    第151 條第5 項、第6 項分別定有明文。再聲請更生或清算
    不合程式或不備其他要件者，法院應以裁定駁回之，但其情
    形可以補正者，法院應定期間先命補正，復為同條例第8 條
    所明定。依其立法理由可知，債務清償方案成立後，固由債
    務人按其條件履行，惟需於其後發生情事變更，在清償期間
    收入或收益不如預期，致該方案履行困難甚或履行不能，因
    不可歸責於己，始能聲請更生或清算。此項規定旨在避免債
    務人任意毀諾已成立之協商，濫用更生或清算之裁判上債務
    清理程序，蓋以債務清償方案係經當事人行使程序選擇權所
    為之債務清理契約，債務人應受該成立之協議所拘束。債務
    人既已與金融機構協商成立，如認該協商方案履行有其他不
    適當情形，自仍應再循協商途徑謀求解決。
二、本件聲請意旨略以：其有不能清償債務之情事，目前債務總
    金額為新臺幣（下同）5,311,359 元，消費者債務清理條例
    施行前，曾依照中華民國銀行公會會員辦理消費金融案件無
    擔保債務協商機制，與其最大債權金融機構台新國際商業銀
    行股份有限公司（下稱：台新銀行）成立協商，雙方約定聲
    請人自民國95年9月起，分80期、利率0 %，每月清償53,718
    元直至全部清償為止，惟其每月薪資收入為45,800元，如扣
    除每月基本開銷及小孩教育費用也難依照協商結果如期繳納
    ，且於申請公會協商初期，曾多次以還款金額過高、期數過
    短請求再次審核，怎奈條件不符，僅能依原方案繳納，加以
    配偶江超霖已失業2 年多，只有到處打零工，是家中經濟只
    能仰賴聲請人，然其明知該還款金額及期數一定無法正常繳
    付太久，但深恐任職公司與家人受到銀行催收影響，只能盡
    力將每月款項如期繳納，直到96年4 月止，先前預估之窘境
    依然發生，故在不得已之情況下，只好選擇放棄履行而毀諾
    ，其毀諾實具有不可歸責於己致履行顯有重大困難之事由，
    爰依法聲請債務清理程序等語。再其對新興航運股份有限公
    司之每月應領之薪資債權，因元大商業銀行股份有限公司及
    大眾商業銀行股份有限公司之聲請，而遭臺灣臺北地方法院
    分別以96執庚字第96300 號及97執庚字第38522 號強制執行
    在案，每月扣薪3 分之1 ，已嚴重影響日常生活，且其幼子
    江鴻毅仍在學中，實不願龐大債務影響其無法受良好教育，
    爰依消費者債務清理條例第19條規定，併同請求(一)債務人財
    產之保全處分；(二)債務人履行債務及債權人對於債務人行使
    債權之限制；(三)對於債務人財產強制執行之停止等語。
三、查聲請人曾經參加中華民國銀行公會會員辦理無擔保債務協
    商機制與台新銀行成立協商，並自95年9月繳款至96年4月始
    告毀諾等情，有聲請人所提之銀行公會協議書、無擔保債務
    還款計畫表及台新銀行97年10月2 日台新債協97法字第6020
    5 號函等件在卷可稽，是聲請人向本院聲請更生，須符合「
    不可歸責於己致履行顯有重大困難之事由」之要件，方為適
    法。
四、聲請人固以其配偶已失業2 年多、不願幼子無法受良好教育
    、還款金額過高期數過短及薪資難依照協商條件繳納，而主
    張其有不可歸責之事由而毀諾等語，並據提出聲請人及其配
    偶94、95、96年度國稅局綜合所得稅各類所得資料清單、聲
    請人第一銀行活期儲蓄存款存摺、子女教育費支出之統一發
    票等件為憑，惟查，聲請人其配偶於協商前既已失業，與其
    須負擔子女教育費及其認有協商條件嚴苛等情，核均屬協商
    當時聲請人可得預見，並得據以評估可否履行協商條件之事
    實，而前開債務清償方案既經聲請人選擇並採為清償之方式
    ，即應受該協議之拘束，尚難據此主張其有不可歸責之事由
    而毀諾。再觀諸聲請人於94、95、96年國稅局綜合所得稅各
    類所得資料清單，其收入不但未有減少反有增加之情形，此
    有上述所得資料清單在卷可參，是聲請人既能履行協商條件
    至96年4 月始告毀諾，益徵上開還款條件，縱有聲請人所認
    嚴苛之情形，仍屬其可承受之範圍。又縱聲請人確有使其幼
    子受良好教育之必要，亦非即可據此將教育費支出所生之不
    利益轉嫁予債權人，而作為毀諾不可歸責於己之事由，是聲
    請人既無情事變更事由，且難認有重大履行困難之處，其毀
    諾協商條件自與本條例之規定不符。另聲請人既有固定收入
    之履行能力，如認原協商條件難以履行，現銀行公會已就曾
    經參加95年度債務協商毀諾之債務人提供「個別協商一致性
    方案」使能再進行協商，聲請人倘認原協商條件過苛，尚非
    不得與其債權人台新銀行等銀行，再次進行解決債務之商談
    ，亦得經由個別債權銀行協商程序以求適當履債。
五、綜上所述，本件聲請人既無消費者債務清理條例第151 條第
    5 項但書所規定不可歸責於己之事由，依原協商條件履行亦
    非顯有重大困難，其向本院聲請更生，應屬聲請之要件不備
    ，且該欠缺又無從補正，依首揭條文之規定，自應駁回其更
    生之聲請，爰裁定如主文。
六、至聲請人復主張其對於新興航運股份有限公司之薪資，遭臺
    灣臺北地方法院分別以96執庚字第96300 號及97執庚字第38
    522 號強制執行事件在案，已嚴重影響其日常生活，及使其
    幼子無法受良好教育等語，爰依本條例聲請保全處分等語，
    惟查，本件更生之聲請既經駁回，是聲請人保全處分之請求
    即失所附麗，自應一併駁回，附此說明。
中    華    民    國    97    年    10    月    17    日
                  民事第三庭    法  官  邱靜琪
上為正本係照原本作成
如不服本裁定，應於裁定送達後10日內，以書狀向本院提出抗告
，並繳納抗告費新臺幣1千元
中    華    民    國    97    年    10    月    20    日
                                書記官  白俊傑


司法院資訊處製作；財團法人民間司法改革基金會備份。
